【裁判字號】    92,交上訴,13
【裁判日期】    920305
【裁判案由】    公共危險
【裁判全文】
臺灣高等法院高雄分院刑事判決                    九十二年度交上訴字第一三號
    上  訴  人  台灣高雄地方法院檢察署檢察官
    被      告  乙○○
右上訴人因被告公共危險案件，不服臺灣高雄地方法院九十一年度交易字第四○九號
中華民國九十一年十二月九日第一審判決（起訴案號：臺灣高雄地方法院檢察署九十
一年度偵字第一二四八七號），提起上訴，本院判決如左：
      主  文
原判決關於駕駛動力交通工具肇事，致人死傷而逃逸部分撤銷。
乙○○駕駛動力交通工具肇事，致人受傷而逃逸，累犯，處有期徒刑柒月。
      事  實
一、乙○○曾犯恐嚇取財罪，經最高法院判處有期徒刑二年六月，於民國八十九年十
    一月九日執行完畢，猶不知悔改。復於九十一年二月六日晚上二十一時五十分許
    ，駕駛車牌號碼ＶＲ─六二二八號廂型車，沿高雄縣美濃鎮○○路南向北方向行
    駛，至高美護工前，本應注意車前狀況，並隨時採取必要之安全措施，而依當時
    情形又非不能注意，竟疏於注意，自後追撞同向由蕭雪英（已更名為丙○○）所
    騎乘車牌號碼ＧＶＱ─九四九號機車，致蕭雪英倒地昏迷，而受有頭部外傷、左
    側氣胸、右側第十一肋骨骨折、左側肩甲骨骨折、臉部撕裂傷十五公分、左腳踝
    撕裂傷五公分等傷害（此部份已經告訴人蕭雪英於原審審理中撤回告訴，原審判
    決公訴不受理並確定在案）。詎乙○○於駕駛動力交通工具肇事致蕭雪英受傷後
    ，竟另行起意，非但未停車查看，將蕭雪英送醫，猶自行離去，逃逸無蹤。
二、案經蕭雪英告訴，並經高雄縣警察局旗山分局移送台灣高雄地方法院檢察署檢察
    官偵查起訴。
      理  由
一、訊據被告乙○○矢口否認有何肇事逃逸之犯行，辯稱：當甲行經肇事地點時，因
    路燈昏暗，且感冒及疲倦之故，精神不佳，故不知曾撞到告訴人，又雖聽聞聲響
    ，但以為係車內空箱子發生聲音，不知為撞到人之聲音，況離案發現場二公里處
    ，被告不慎將車駛入路旁水溝，若知有肇事，豈會停留現場等語。
二、經查：
  (一)九十一年二月六日二十一時五十分許，被告駕駛車牌號碼ＶＲ─六二二八號廂型
    車，沿高雄縣美濃鎮○○路南向北方向行駛，至高美護工前，因未注意車前狀況
    ，並隨時採取必要之安全措施，自後追撞同向由告訴人蕭雪英所騎乘車牌號碼Ｇ
    ＶＱ─九四九號重機車，致告訴人受傷等情，已據告訴人蕭雪英指訴甚詳，並有
    行政院衛生署旗山醫院診斷證明書存根、高雄榮民總醫院診斷證明書及道路交通
    事故調查報告表附警卷、偵查卷可參，復為被告所自承。
  (二)被告雖辯稱不知曾撞到告訴人云云，惟依卷附告訴人蕭雪英被撞後現場所拍攝之
    照片七張以觀（見警卷），告訴人之機車確係車後車身及擋泥板均斷裂毀損，顯
    然係被被告所駕駛之廂型車自後面撞擊無疑。而被告所駕駛之車輛既係自後追撞
    告訴人之機車，自無不知之理。且告訴人所騎乘之機車車身後部均已斷裂，其所
    受之傷為頭部外傷、左側氣胸、右側第十一肋骨骨折、左側肩甲骨骨折、臉部撕
    裂傷十五公分、左腳踝撕裂傷五公分等傷害，足見被告於撞擊告訴人之機車時，
    其撞擊力非同小可，被告豈有不知之理？所辯顯與常情不符。另證人即告訴人同
    事劉東富於原審法院審理中證稱：當甲晚間十點，其與告訴人相約在肇事地點，
    欲交付物品予告訴人，當時告訴人機車係停於其汽車駕駛座門外，靠近路中間，
    告訴人要走時，被黃色廂型車撞到，該車未停下來，仍以同一速度行駛，當時其
    無喊叫，亦未追趕等語綦詳（詳原審法院九十一年十月十四日審判筆錄）。準此
    ，被告肇事後，行車速度不變，繼續行駛，顯有肇事後逃逸之行為無疑。
  (三)至依前開道路交通事故調查報告表所示，肇事地點因有建築物，故視距不佳（該
    表道路障礙之(2)視距欄，係填載３，即『建築物』、『視距不良』），且夜間
    有照明設備（該表光線欄，係填載３，即『夜間或隧道有照明』）。並參以證
    人劉東富於原審法院證稱：肇事地點有路燈，不會太暗等語（詳同前審判筆錄）
    ；告訴人指稱：現場有點暗等語（詳原審法院九十一年十一月一日審判筆錄）。
    顯見肇事地點雖有照明設備，介於『有點暗』與『不會太暗』間，且有建築物，
    故視距不佳，在視線並非良好下，被告能否清楚見到案發經過，雖有可疑。但此
    僅係其開車時是否能夠注意車前狀況，亦即有無過失致告訴人傷害所應斟酌之情
    形，就其於開車肇事致人受傷一節，則不可能不知，併予敘明。被告雖又辯稱：
    當甲感冒且疲倦，故精神不佳等語。惟縱係精神不佳，被告既猶能開車，事後亦
    能以正常之速度離開現場，亦難認有因感冒、疲倦而導致無知覺之情況，此部份
    所辯亦不足採信。至被告所辯其雖聽聞聲響，但以為係車內空箱子發生聲音，不
    知為撞到人之聲音，況離案發現場二公里處，被告不慎將車駛入路旁水溝，若知
    有肇事，豈會停留現場一節。按被告既已聽聞聲響，即已自承確有聽到撞擊聲無
    訛，至車內既為空箱子，即未裝載任何重物之物品，又豈會發生車禍之聲響，而
    使被告誤為車內空箱子所發出之聲音？被告既已駛離現場，且車子又在二公里外
    ，始駛入路旁水溝，則其在現場等候救援，亦與常情相符，不能因此即為其有利
    之認定。
  (四)綜上所述，被告此部份罪證已很明確，所辯顯係卸責之詞，不足採信，犯行堪以
    認定。
三、核被告所為，係犯刑法第一百八十五條之四之肇事致人受傷而逃逸罪。被告曾犯
    恐嚇取財罪，經最高法院判處有期徒刑二年六月，於民國八十九年十一月九日執
    行完畢，此有台灣高等法院刑事被告前案查註紀錄表一份附卷可稽，並經被告供
    稱屬實。五年以內再犯有期徒刑以上之本罪，為累犯，應依刑法第四十七條之規
    定加重其刑。
四、原審未察，遽為被告被訴駕駛動力交通工具肇事，致人死傷而逃逸部分無罪之判
    決，自有未洽。檢察官上訴意旨，執此指摘原判決不當，為有理由，自應由本院
    將原判決關於駕駛動力交通工具肇事，致人死傷而逃逸部分撤銷改判。爰審酌被
    告肇事後罔顧人命，犯罪後猶飾詞卸責，態度不佳，本應從重科處，姑念被告犯
    罪後於原審審理中已就過失傷害部分與告訴人成立和解等一切情狀，量處如主文
    第二項所示之刑。
五、被告被訴過失傷害部分，已經告訴人蕭雪英於原審審理中撤回告訴，原審判決公
    訴不受理並確定在案。
據上論結，應依刑事訴訟法第三百六十九條第一項前段、第三百六十四條、第二百九
十九條第一項前段，刑法第一百八十五條之四、第四十七條，判決如主文。
本案經檢察官王登榮到庭執行職務。
中      華      民      國      九十二      年      三      月    五    日
                              臺灣高等法院高雄分院刑事第九庭
                                  審判長法官  張明松
                                        法官  張盛喜
                                        法官  任森銓
右正本證明與原本無異。
如不服本判決應於收受本判決後十日內向本院提出上訴書狀，其未述上訴理由者，
並得於提起上訴後十日內向本院補提理由書狀（均須按他造當事人之人數附繕本)「
切勿逕送上級法院」。
                                      書記官  施耀程
中      華     民      國      九十二      年      三      月    七    日
附錄：本判決論罪科刑法條：
刑法第一百八十五條之四
駕駛動力交通工具肇事，致人死傷而逃逸者，處六月以上五年以下有期徒刑。
                                                                    Ａ


司法院資訊處製作；財團法人民間司法改革基金會備份。
